【裁判字號】    98,訴,120
【裁判日期】    980330
【裁判案由】    違反毒品危害防制條例
【裁判全文】
臺灣彰化地方法院刑事判決               98年度訴字第120號
公  訴  人  臺灣彰化地方法院檢察署檢察官
被      告  甲○○
上列被告因違反毒品危害防制條例案件，經檢察官提起公訴（97
年度毒偵字第4574號），本院依簡式審判程序判決如下：
    主  文
甲○○施用第一級毒品，累犯，處有期徒刑柒月。
    犯 罪 事 實
一、甲○○前於民國94年間，因施用毒品及竊盜等案件，經本院
    先後以94年度訴字第916 號、94年度易字第1324號、94年度
    員簡字第548 號判決分別判處有期徒刑7 月、4 月、5 月，
    合併定應執行有期徒刑1 年3 月確定，入監執行後，於95年
    11月7 日縮刑期滿執行完畢；復於96年間，因施用第一級毒
    品案件，經本院以96年度訴字第1271號判決判處8 月，並減
    刑為有期徒刑4 月確定，甫於96年12月24日易科罰金執行完
    畢。另其曾於94年間，因施用用毒品案件，經本院以94年度
    毒聲字第15號裁定送觀察、勒戒後，因無繼續施用毒品之傾
    向，於94年2 月17日執行完畢釋放，並由臺灣彰化地方法院
    檢察署檢察官以94年度毒偵字第222 號為不起訴處分確定。
    詎仍不知悔改，於前揭觀察、勒戒執行完畢釋放後5 年內，
    復基於施用第一級毒品海洛因之犯意，於97年11月10日晚上
    10時許，在其當時位於彰化縣永靖鄉○○村○○路○ 段 166
    號之住處內，以將海洛因摻水混合後，以注射針筒注射體內
    之方式（該針筒業已丟棄），施用第一級毒品海洛因1 次。
    嗣於97年11月11日中午12時37分，前往警局接受採尿，甲○
    ○即於上開施用海洛因犯罪未為有偵查犯罪職權之機關或個
    人發覺其犯罪前，主動向彰化縣警察局田中分局警員自首前
    開犯行，而接受裁判，且經警對其採尿送驗後，呈嗎啡陽性
    反應。
二、案經彰化縣警察局田中分局報告臺灣彰化地方法院檢察署檢
    察官偵查起訴。
    理  由
一、被告甲○○於本院準備程序中，就上揭犯罪事實均為有罪之
    陳述，且所犯係死刑、無期徒刑、最輕本刑為3 年以上有期
    徒刑以外之罪，經本院合議庭依刑事訴訟法第273 條之1 第
    1 項之規定，裁定由受命法官1 人獨任進行簡式審判程序，
    先予敘明。
二、上開犯罪事實，業據被告於警詢及本院審理時坦承不諱，且
    被告於97年11月11日為警採集之尿液，經送驗結果，確呈嗎
    啡陽性反應，此有彰化縣警察局田中分局委託檢驗尿液代號
    與真實姓名對照認證單及詮昕科技股份有限公司97年11月24
    日報告編號7B130249號濫用藥物尿液檢驗報告各1 紙附卷可
    稽（見97年度毒偵字第4574號卷第7 頁、第8 頁），足認被
    告之自白與事實相符，堪以採信。又按犯毒品危害防制條例
    第10條施用第1 、2 級毒品之罪者，檢察官應先聲請法院裁
    定將被告令送勒戒處所觀察、勒戒，經觀察、勒戒後，認無
    繼續施用毒品傾向者，應即釋放，並為不起訴之處分或不付
    審理之裁定；認有繼續施用毒品傾向者，應由檢察官聲請法
    院裁定令入戒治處所施以強制戒治，且經觀察、勒戒或強制
    戒治執行完畢釋放後，5 年內再犯第10條之罪，檢察官應依
    一般刑事訴訟程序予以起訴論罪科刑，此觀諸毒品危害防制
    條例第20條第1 項、第2 項、第23條第2 項前段規定自明。
    本件被告前因施用毒品案件，經本院以94年度毒聲字第15號
    裁定送觀察、勒戒後，因無繼續施用毒品之傾向，於94年 2
    月17日執行完畢釋放，並由臺灣彰化地方法院檢察署檢察官
    以94年度毒偵字第222 號為不起訴處分確定等情，有臺灣彰
    化地方法院檢察署刑案資料查註紀錄表及臺灣高等法院被告
    前案紀錄表各1 份存卷可考，其於前開觀察、勒戒執行完畢
    釋放後5 年內，再犯本件毒品危害防制條例第10條之罪，其
    事證明確，被告犯行洵堪認定，應依法論科。
三、核被告所為，係犯毒品危害防制條例第10條第1 項之施用第
    一級毒品罪。被告持有第一級毒品進而施用，其持有第一級
    毒品之低度行為，應為其施用第一級毒品之高度行為所吸收
    ，不另論罪。又被告有上開犯罪事實欄所載之犯罪科刑執行
    情形，有臺灣高等法院被告前案紀錄表在卷可按，其於有期
    徒刑之執行完畢後，5 年內故意再犯本件有期徒刑以上之罪
    ，為累犯，應依刑法第47條第1 項之規定加重其刑。再按犯
    人在犯罪未發覺之前，向檢察官或司法警察官告知其犯罪，
    而不逃避接受裁判，即與刑法第62條規定自首之條件相符，
    不以言明自首並願受裁判為必要，又該條所謂未發覺之罪，
    固非以有偵查犯罪權之機關或人員確知其人犯罪無誤為必要
    ，而對於其發生嫌疑時，即得謂為已發覺；但此項對犯人之
    嫌疑，仍須有確切之根據得為合理之可疑者，始足當之，若
    單純主觀上之懷疑，要不得謂已發生嫌疑（最高法院85年度
    臺上字第4908號判決要旨參照）。經查，本案雖係因被告屬
    毒品列管人口，經警於97年11月11日持拿臺灣彰化地方法院
    檢察署鑑定許可書通知被告到場採集尿液，然被告僅係毒品
    列管人口，尚非屬有偵查犯罪職權之機關或個人已有確切之
    根據得為合理可疑之嫌疑人，蓋倘僅因被告係屬毒品列管人
    口，即逕認被告係屬已有確切根據得為合理可疑之嫌疑人，
    不僅有違無罪推定原則，亦難說明何以執行施用毒品案件之
    受刑人，於執行完畢2 年內，即當然係屬有確切根據得為合
    理可疑之施用毒品嫌疑人，而其他案件執行完畢之受刑人，
    即非當然屬有確切根據得為合理可疑之再犯該案件之犯罪嫌
    疑；從而，被告於97年11月11日中午12時37分許，至彰化縣
    警察局田中分局接受採尿時，在有偵查犯罪職權之機關或個
    人發覺其犯罪前，即主動向警員坦承上揭施用第一級毒品海
    洛因犯行等情，有警詢筆錄可稽，而被告事後復有接受裁判
    之情，足認被告此次犯行已符合自首之要件；惟因於施用毒
    品案件中，被告有無施用毒品，藉由尿液科學鑑定結果，即
    可確認判斷，被告於受通知後前往接受採尿時，有無自首施
    用毒品犯行，對於司法偵查機關偵辦毒品案件，並無太大助
    益，從而，本院認雖被告就前揭施用毒品犯行符合自首要件
    ，惟認尚無予以減輕其刑之必要，併此敘明。爰審酌被告曾
    因施用毒品經送觀察、勒戒，仍未知警惕，再犯本案之罪，
    足見其雖經觀察、勒戒、強制戒治等治療程序，仍未徹底戒
    除惡習遠離毒害，顯未能善體國家設置觀察、勒戒及戒治機
    構機構，協助毒品施用者戒除毒害之良法美意，惟念及施用
    毒品本質上係戕害自身健康之行為，尚未嚴重破壞社會秩序
    或侵害他人權益，暨其犯罪之動機、目的、所生危害及犯罪
    後自首坦承犯行，犯後態度良好等一切情狀，量處如主文所
    示之刑，以示懲儆。至被告持以施用海洛因所用之注射針筒
    1 支，被告雖坦承為其所有，惟被告復陳稱該注射針筒業已
    滅失，且該針筒復未扣案，尚乏證據足資證明該針筒尚未滅
    失，為免執行困難，本院自不為沒收之諭知，併此敘明。
據上論斷，應依刑事訴訟法第273 條之1 第1 項、第299 條第 1
項前段，毒品危害防制條例第10條第1 項，刑法第11條前段、第
47條第1 項，判決如主文。
本案經檢察官王元郁到庭執行職務。
中    華    民    國    98    年    3     月    30    日
                  刑事第八庭  法  官  簡婉倫
以上正本證明與原本無異。
如不服本判決應於收受送達後10日內向本院提出上訴書狀，並應
敘述具體理由；其未敘述上訴理由者，應於上訴期間屆滿後20日
內向本院補提理由書 (均須按他造當事人之人數附繕本)「切勿
逕送上級法院」。
中    華    民    國    98    年    3     月    30    日
                              書記官  林盛輝
附錄本案論罪科刑法條全文：
毒品危害防制條例第10條
施用第一級毒品者，處 6 月以上 5 年以下有期徒刑。
施用第二級毒品者，處 3 年以下有期徒刑。


司法院資訊處製作；財團法人民間司法改革基金會備份。
